臺灣高等法院刑事判決
109年度原交上訴字第7號
上  訴  人  臺灣桃園地方檢察署檢察官
被      告  邱世傑



指定辯護人  李文聖義辯律師
上列上訴人因被告公共危險等案件，不服臺灣桃園地方法院108
年度審原交訴緝字第1號，中華民國108年12月26日第一審判決（
起訴案號：臺灣桃園地方檢察署106年度偵字第12050號），提起
上訴，本院判決如下：
    主  文
上訴駁回。
    犯罪事實
一、邱世傑於民國106 年4 月5 日晚間10時5 分許，騎乘車牌號
    碼000-000 號普通重型機車沿桃園市龍潭區中興路往龍潭市
    區方向直行至中興路466 巷巷口時，本應依速限50公里行駛
    ，不得超速，及車輛行駛時應注意車前狀況，並隨時採取必
    要之安全措施，行經無號誌路段，應減速慢行，並作隨時停
    車之準備，而依當時天候晴、夜間有照明、乾燥柏油路面、
    無缺陷亦無障礙物，視距良好並無不能注意之情事，適有沈
    雅琪騎乘車牌號碼000-0000號普通重型機車搭載沈靜雅，自
    桃園市龍潭區中興路466 巷駛出，邱世傑竟疏於上揭注意，
    2 車因而發生碰撞，致沈雅琪受有胸壁及雙下肢挫擦傷、上
    唇擦傷之傷害，沈靜雅則因而受有左脛骨腓骨幹閉鎖性骨折
    之傷害。詎邱世傑於肇事後，已預見沈雅琪、沈靜雅因前揭
    事故甚有可能受有傷害，竟仍不違背其本意，基於肇事逃逸
    之不確定故意，未報警對傷者施以必要之救護，亦未停留現
    場察看處理，即將其騎乘之車牌號碼000-000 號普通重型機
    車棄置現場，徒步離去而逃逸。
二、案經沈雅琪、沈靜雅告訴桃園市政府警察局龍潭分局移送臺
    灣桃園地方檢察署檢察官偵查起訴。
　　理  由
甲、程序方面：
一、按刑事訴訟法第159條第1項雖規定，被告以外之人於審判外
    之言詞或書面陳述，除法律有規定外，不得作為證據。惟同
    法第159條之5第1、2項已規定，經當事人於審判程序同意作
    為證據，法院審酌該言詞陳述或書面陳述作成時之情況，認
    為適當者，亦得為證據。又當事人、代理人或辯護人於法院
    調查證據時，知有第159條第1項不得為證據之情形，而未於
    言詞辯論終結前聲明異議者，視為有前項之同意（指同條第
    1項之同意作為證據），此乃第159條第1項所容許，得作為
    證據之例外規定之一。本案所據以認定被告犯罪事實之供述
    證據，檢察官、被告及辯護人於言詞辯論終結前，均未就上
    開證據主張有刑事訴訟法第159條第1項不得為證據之情形，
    本院復審酌各該證據作成時並無違法及證明力明顯過低之瑕
    疵等情況，認為適當，是未爭執之供述證據，具有證據能力
    。
二、本案認定犯罪事實之非供述證據，均與本案事實具有自然關
    聯性，且核屬書證、物證性質，又查無事證足認有違背法定
    程式或經偽造、變造所取得等證據排除之情事，復經本院依
    刑事訴訟法第164條、第165條踐行物證、書證之調查程序，
    檢察官、被告及辯護人對證據能力均不爭執，具有證據能力
    。
乙、實體方面：
一、認定犯罪事實所憑之證據及理由：
    上述犯罪事實，業據被告邱世傑於偵查、原審及本院審理時
    均供認不諱，核與告訴人沈雅琪、沈靜雅於警詢及偵查中指
    訴情節相符，並有沈雅琪及沈靜雅之國軍桃園總醫院附設民
    眾診療服務處診斷證明書、道路交通事故現場圖、道路交通
    事故調查報告表㈠及㈡、桃園市政府警察局舉發違反道路交通
    管理事件通知單、現場照片等附卷可稽，足證被告之自白與
    事實相符。本案事證明確，被告犯行堪以認定。
二、論罪科刑：㈠
　㈠被告行為後，刑法第284 條第1 項於108 年5 月29日修正公
    布，並於同年月31日生效施行。而修正前刑法284 條第1 項
    原規定：「因過失傷害人者，處六月以下有期徒刑、拘役或
    五百元（經提高為新臺幣一萬五千元）以下罰金；致重傷者
    ，處一年以下有期徒刑、拘役或五百元（經提高為新臺幣一
    萬五千元）以下罰金。」修正後刑法第284 條則規定：「因
    過失傷害人者，處一年以下有期徒刑、拘役或十萬元以下罰
    金；致重傷者，處三年以下有期徒刑、拘役或三十萬元以下
    罰金。」經比較新舊法之結果，修正後刑法第284 條第1 項
    之過失傷害罪之法定構成要件雖未變更，然其法定刑度已較
    修正前提高，並無較有利於被告之情形，依刑法第2 條第1 
    項前段規定，自應適用行為時即修正前刑法第284 條第1 項
    之規定。
　㈡核被告所為，係犯修正前刑法第284 條第1 項前段之過失傷
    害罪、刑法第185 條之4 之肇事致人傷害逃逸罪。又被告一
    過失行為，致沈雅琪、沈靜雅受傷，而侵害2 個人法益，為
    一行為觸犯數罪名，為想像競合犯，依刑法第55條規定從一
    重處斷。復被告肇事後，雖致沈雅琪、沈靜雅受傷而逃逸，
    然刑法第185 條之4 之駕駛動力交通工具肇事，致人受傷而
    逃逸罪所保護者乃社會法益，是被告上開行為僅成立單純一
    罪
　㈢刑法第185 條之4 之肇事致人傷害逃逸罪，法定刑為「處一
    年以上七年以下有期徒刑」，遠重於刑法第284 條第1 項前
    段過失傷害罪「六月以下有期徒刑、拘役或五百元以下罰金
    」之法定刑，刑責亟為嚴峻。又自刑法體系觀之，刑法對傷
    害、搶奪等「暴力型」犯罪，並未對行為人課予救治、扶助
    被害人暨不得規避己責之特別義務，而縱依道路交通管理處
    罰條例第62條第3 項規定，汽車駕駛人駕駛汽車（含機車）
    肇事致人受傷者，應即採取救護措施，然就違反救護義務者
    ，如依刑法第293 條、第294 條遺棄罪論處，亦僅就遺棄「
    無自救力之人」之行為始課以刑責，反觀刑法第185 條之4 
    之肇事致人傷害逃逸罪，在未慮及車禍被害人所受傷害之輕
    重實有千差萬別，未就此另設刑責差異化規定之現制，不論
    情節一律以最低度刑一年以上有期徒刑相繩，更彰顯肇事遺
    棄罪之設，誠屬苛酷至極，尤有悖於刑罰之理性及比例原則
    ，容有針對個案情節予以舒嚴緩峻之必要。告訴人沈雅琪、
    沈靜雅雖因本次車禍受有傷害，然非達已臨命危、瀕死之境
    或沈陷深度昏迷頓成無自救力之人，且車禍地點亦非偏僻路
    段，可徵告訴人沈雅琪、沈靜雅因被告逃逸而未能受及時救
    護之可能性較低，足認被告逃逸行為對告訴人所可能衍生危
    害之程度並非重大。本院斟酌上情，認縱科以法定最低度刑
    ，猶嫌過重，不符罪刑相當原則且與憲法第23條比例原則有
    違，依前揭說明，並斟酌司法院大法官釋字第777 號解釋意
    旨，認被告犯罪情狀顯可憫恕，依刑法第59條規定酌量減輕
    其刑。㈤
　㈣被告所犯上開2 罪，犯意各別、行為互殊，應予分論併罰。
三、維持原判決及駁回上訴之理由：
    本院審理結果，認原審以被告犯罪事證明確，適用刑法第2
    條第1項前段，修正前刑法第284條第1項前段，刑法第185條
    之4、第59條、第41條第1項前段，刑法施行法第1條之1之規
    定，以被告之責任為基礎，並斟酌刑法第57條各款之規定，
    以被告之責任為基礎，並斟酌刑法第57條各款所列事項等一
    切情狀（見原判決第3頁第14行至第24行），已於判決內詳
    述其理由，判決：「邱世傑犯過失傷害罪，處有期徒刑參月
    ，如易科罰金，以新臺幣壹仟元折算壹日；又犯肇事致人傷
    害逃逸罪，處有期徒刑柒月。」核其認定事實、適用法律及
    量刑，均為妥適。檢察官上訴意旨略以：被告雖與告訴人達
    成和解，然嗣後未依照調解內容履行，犯後態度不佳，應予
    以重懲。又原審就被告逃逸行為，所舉之減輕事由，僅可為
    法定從輕量刑之斟酌，尚不得據為酌量減輕其刑之理由。請
    求撤銷原判決，另為適當合法之判決云云。然查：㈠刑事科
    刑判決旨在實現刑罰權之分配正義，故法院對於有罪被告之
    科刑，應符合罪刑相當之原則，使輕重得宜，罰當其罪，以
    契合社會之法律感情。被告與告訴人於106年10月6日於 原
    審民事庭達成調解，被告嗣後未依調解內容履行，原審已於
    108年12月26日判決時斟酌上情量刑，另被告於本院審理時
    當庭給付告訴人新臺幣2萬元，有本院審判程序筆錄在卷可
    稽，被告為原住民，因經濟生活不佳，而未依調解內容履行
    ，洵難憑此認被告有應予重懲之原因。㈡犯罪之情狀顯可憫
    恕，認科以最低刑度仍嫌過重者，得酌量減輕其刑，刑法第
    59條定有明文。原審認被告逃逸行為對告訴人所生危害之程
    度非重大，認縱科以法定最低度刑，猶嫌過重，不符罪刑相
    當原則且與憲法第23條比例原則有違，並參酌司法院大法官
    釋字第777 號解釋意旨，認被告犯罪情狀顯可憫恕，依刑法
    第59條規定酌量減輕其刑，自難認為違法。是檢察官係猶就
    原審採證認事適法職權行使或原判決已明白論斷之事項，再
    為事實或法律上爭執，為無理由，應予駁回。
據上論斷，應依刑事訴訟法第368條，判決如主文。
本案經檢察官許祥珍到庭執行職務。
中　　華　　民　　國　　109 　年　　6 　　月　　18　　日
                  刑事第八庭  審判長法　官 陳世宗
                                    法　官 呂寧莉
                                    法　官 周明鴻
以上正本證明與原本無異。
肇事致人傷害逃逸罪部分，如不服本判決，應於收受送達後20日
內向本院提出上訴書狀，其未敘述上訴之理由者並得於提起上訴
後20日內向本院補提理由書（均須按他造當事人之人數附繕本）
「切勿逕送上級法院」。
其餘部分不得上訴。
                                    書記官 謝雪紅
中　　華　　民　　國　　109 　年　　6 　　月　　18　　日
附錄：本案論罪科刑法條全文
修正前中華民國刑法第284條
（過失傷害罪）
因過失傷害人者，處6月以下有期徒刑、拘役或5百元以下罰金，
致重傷者，處1年以下有期徒刑、拘役或5百元以下罰金。
從事業務之人，因業務上之過失傷害人者，處1年以下有期徒刑
、拘役或1千元以下罰金，致重傷者，處3年以下有期徒刑、拘役
或2千元以下罰金。
中華民國刑法第185條之4
（肇事遺棄罪）
駕駛動力交通工具肇事，致人死傷而逃逸者，處1年以上7年以下
有期徒刑。